【裁判字號】    97,簡上,898
【裁判日期】    980123
【裁判案由】    詐欺
【裁判全文】
臺灣高雄地方法院刑事判決             97年度簡上字第898號
上  訴  人
即  被  告  丙○○
上列上訴人即被告因詐欺案件，不服本院高雄簡易庭中華民國97
年7 月31日97年度審簡字第4074號第一審簡易判決（聲請簡易判
決處刑案號：臺灣高雄地方法院檢察署97年度偵緝字第819 號）
提起上訴，本院管轄之第二審合議庭判決如下：
    主  文
上訴駁回。
    事實及理由
一、證據能力部分：
    被告以外之人於審判外之陳述，雖不符刑事訴訟法第159 條
    之1 至第159 條之4 之規定，而經當事人於審判程序同意作
    為證據，法院審酌該言詞陳述或書面陳述作成時之情況，認
    為適當者，亦得為證據，刑事訴訟法第159 條之5 第1 項定
    有明文。被告及檢察官對於本判決所引用之審判外陳述之證
    據能力，於本院準備程序時，表示同意作為本案證據使用，
    茲審酌該等言詞陳述作成時之情況，並無非法取供或不宜作
    為證據之情事，爰依上開規定作為本案證據使用。
二、本案經本院審理結果，認第一審以被告所犯係刑法第30條、
    第339 條第1 項幫助詐欺罪，判處拘役59日，並諭知易科罰
    金之折算標準，其認事、用法及量刑均無不當，應予維持，
    並引用第一審判決書記載之事實、證據及理由（如附件）。
三、上訴人即被告上訴意旨以：我將合作金庫商業銀行前金分行
    （下稱合庫銀行）帳戶0000000000000 號之存摺、提款卡、
    印章及密碼等物均置於機車置物箱內一起遺失，嗣後我有向
    合庫銀行申請掛失及向警方報案，我沒有將上開帳戶交付予
    他人云云。經查：
(一)、上開合庫銀行帳戶，係被告於民國96年4 月19日所申請之事
    實，為被告自承在卷，並有合庫銀行於97年10月1 日合金前
    金字第0970004251號函所附之被告開戶資料附卷可參；證人
    即被害人甲○○、乙○○係因前開犯罪集團成員分別對其施
    以詐術而陷於錯誤，於96年9 月29日分別匯款新台幣（下同
    ）29,999元、10,132元及29,989元，匯入被告上開合庫銀行
    帳戶，業經證人甲○○、乙○○於警詢時指訴綦詳，復有第
    一銀行自動櫃員機客戶交易明細表1 紙、郵局自動櫃員機交
    易明細表2 紙及被告合庫銀行帳戶往來明細附卷可稽。足認
    定被告所有之上開帳戶確已遭詐騙集團用以作為詐騙之用甚
    明。
(二)、被告固以前詞置辯，然：
１、被告於警詢中供稱：我於96年4 月19日申請合庫銀行帳戶後
    ，即將存摺、金融卡及印章放置在機車座墊置物箱內，於96
    年9 月29 日下午14時許，在高雄市苓雅區○○○路77巷12
    之1 號前，發現機車座墊置物箱內之存摺、金融卡及印章均
    失竊，但金融卡密碼條還在云云（詳警卷第2 頁至第3 頁）
    ；於偵查中供稱：我將我的機車停放在我家門口，因機車置
    物箱被撬開，存摺、印章、提款卡及密碼均一起遺失云云（
    詳偵卷第19頁至第20頁）；於本院準備程序供稱：我於96年
    9 月29日下午，發現我的機車置物箱被撬開，上開帳戶存摺
    、印章及密碼均已遺失，因前天晚上喝酒忘記取出。申請上
    開帳戶時，並沒有申請提款卡，領款都以存摺領款，沒有以
    提款卡領款，嗣後申請提款卡時，帳戶內僅剩幾百元，在96
    年9 月28日沒有以提款卡領100 元。我的帳戶密碼係用我的
    生日寫在便條紙或存摺的空白處云云（詳本院卷第66頁至第
    ）；嗣改稱：我有申請提款卡，在96年9 月28日有以提款卡
    領100 元。平常我將存摺、金融卡及印章放置在家裏，當天
    係因喝酒忘記從機車置物箱取出云云（詳本院卷第91頁至第
    92 頁） ；於本院審理時供稱：當天我拿存摺、印章、提款
    卡及密碼去銀行辦事後，即將存摺、印章、提款卡及密碼放
    在機車置物箱內云云（詳本院卷第108 頁至第109 頁），是
    被告對於上開合庫銀行帳戶之存摺、金融卡、印章及密碼究
    係平時放置何處，對於所遺失之物，究係為何，以及有無申
    請及使用提款卡，前後所辯不一，其辯詞之可信性，自有可
    疑。再者，依被告報案時警詢中係供稱：我於96年9 月30日
    14時20分許，在高雄市苓雅區○○○路77巷12之1 號前遺失
    上開帳戶存摺、印章、提款卡、密碼云云，亦核與被告所辯
    係於96年9 月29日遺失云云不符，是其辯稱：上開合庫銀行
    帳戶之存摺、金融卡、印章及密碼放置在機車上云云，自難
    逕予採信。
２、又金融帳戶資料事關個人財產權益之保障，存摺、提款卡等
    物之專屬性質均甚高，若落入不明人士手中，極易被利用為
    取贓之犯罪工具，一般人均有妥為保管以防止他人任意使用
    之認識，縱有特殊情況偶須交付他人使用，亦必深入瞭解用
    途及合理性，始會安心提供。而被告為38歲之人，高職畢業
    ，有被告警詢筆錄所載教育程度資料可參，顯見其有相當之
    智識程度及社會經驗，其竟輕忽未將提款卡、存摺妥善放置
    ，而將之率置於機車置物箱內，已與一般常情相悖。再者，
    欲使用提款卡領取款項者，須於金融機構所設置之自動櫃員
    機上依指令操作，並輸入正確之密碼，方可順利領得款項，
    若非帳戶所有人同意、授權而告知提款卡密碼等情況，單純
    持有提款卡之人，欲隨機輸入號碼而領取款項之機會，以現
    今提款卡密碼之設計，不法之人任意輸入號碼而與正確之密
    碼相符者，機率微乎其微。又依常情而論，稍有社會歷練、
    經驗之人，均知提款卡應與其存摺、印章、密碼分別保存，
    或者將密碼牢記心中而不在任何物體上標示或載明密碼，以
    免徒增帳戶款項遭人持提款卡併同輕易得知之密碼盜領款項
    ，此社會經驗常情自亦為被告所知稔，而被告自陳將存摺、
    提款卡、密碼皆放在一起，亦屬有違常情，而不足採。
３、又觀諸被告合庫銀行帳戶交易明細表顯示，被告於96年9 月
    28日持提款卡自其上開合庫銀行帳戶提領100 元後，其帳戶
    餘額僅75元，業經被告自承無訛（詳本院卷第91頁），惟於
    同日其帳戶即經他人先後無摺存款之方式分別存、提款3,00
    0 元，嗣於96年9 月29日即有被害人甲○○、乙○○分別匯
    款29,999元、10,132元、29 ,989 元至被告合庫銀行帳戶內
    ，有第一銀行自動櫃員機客戶交易明細表1 紙、郵局自動櫃
    員機交易細表2 紙及被告帳戶往來明細表附卷可參（詳警卷
    第11頁、第24頁；本院卷第62頁），可知詐欺集團非但熟知
    該帳戶之金融卡密碼等帳戶所有人始知悉之資料，亦確信該
    帳戶短期內無掛失止付而無法提領之風險，始使用該帳戶作
    為掩飾犯行及提領犯罪所得之工具，則該帳戶存摺、提款卡
    、密碼等相關資料，如確非被告所提供，詐欺集團豈有輕易
    信賴並使用該帳戶作為犯罪工具之理，堪認被告確有將所有
    合庫銀行帳戶交予不法份子使用無訛，則被告上前開帳戶之
    存摺、金融卡、印章及密碼應非遺失，被告此部分所辯，自
    難採信。
４、被告辯稱：我發現存摺、金融卡、印章及密碼遺失後，有向
    合庫銀行申請掛失金融卡及存摺云云。查被告就上開帳戶之
    金融卡，雖於96年9 月30日15時35分辦理掛失，此有合庫銀
    行合金總卡字第0970039059號函在卷足憑（詳本院卷第81頁
    ），惟此項掛失手續為被告片面所為，尚難依被告所為掛失
    之紀錄，遽認上開帳戶之金融卡確為被告所遺失。再觀諸被
    害人甲○○、乙○○分別於96年9 月29日22時13分許、23時
    42 分 許、23時58分許，匯款29,999元、10,132元、29,989
    元至被告合庫銀行帳戶內，有第一銀行自動櫃員機客戶交易
    明細表1 紙及郵局自動櫃員機交易明細表2 紙（詳警卷第11
    頁、第24頁），堪認被告向合庫銀行申請金融卡掛失之時間
    ，係在被害人遭詐騙集團成員詐欺之後。而現今金融交易極
    為便捷，轉帳、匯款、提領皆可透過臨櫃、語音、網路、自
    動櫃員機等方式在極短之時間內完成，則持有被告帳戶之提
    款卡、印鑑、存摺之人，向被害人施詐術後，被害人將金錢
    匯入被告之帳戶內後，在短時間內即可提領贓款，此可從被
    害人甲○○、乙○○遭前開犯罪集團成員詐騙後，分別匯款
    匯入被告所有之合庫銀行帳戶，隨即被提領可證，是被告雖
    然曾向合庫銀行申請掛失金融卡，然其提供帳戶之行為仍然
    對被告人甲○○、乙○○遭詐騙之結果有其助力，尚難為有
    利於被告之認定。至於被告又辯稱：我發現存摺、金融卡、
    印章及密碼遺失後，於96年10月1 日曾向警方報案云云，固
    有高雄市政府警察局苓雅分局97年10月7 日高市警苓分偵字
    第0970026502號函所附之被告報案資料附卷可憑，然此亦僅
    屬被告確於96年10月1 日向警方報案而已，且報案時間係在
    被害人遭詐騙集團成員詐欺之後，則上開報案紀錄亦不足為
    被告有利之認定。
５、按於金融機構開設帳戶，請領存摺及提款卡，係針對個人身
    分之社會信用而予以資金流通，具有強烈之屬人性格，而金
    融帳戶作為個人理財之工具，申請開設並無任何特殊之限制
    ，一般民眾皆得以存入最低開戶金額之方式申請取得，且同
    一人均得在不同之金融機構申請數個存款帳戶使用，此乃眾
    所週知之事實。故一旦有人刻意收集他人帳戶使用，依一般
    常識，極易判斷係隱身幕後之人基於使用他人帳戶，規避存
    提款不易遭偵查機關循線追查之考慮而為，自可產生與不法
    犯罪目的相關之合理懷疑。且日常生活中，不法之徒利用人
    頭帳戶進行之不法行為，最常見者不外詐騙他人錢財，此業
    經傳播媒體多所報導而廣為周知，而存摺、提款卡、密碼均
    係與個人隱私有密切關係之重要物件，一般人若非基於特殊
    目的或情誼，斷無任意交由他人保管或使用之理。被告係智
    慮正常之成年人，其對將己有之存摺、提款卡、密碼交付他
    人，極可能遭詐欺者用作詐取財物之工具，應有所預見，仍
    不違背本意，任由他人利用，自有幫助他人犯詐欺取財罪之
    犯意甚明。
四、原審以被告罪證明確，因而適用刑事訴訟法第449 條第1 項
    前段、第454 條第1 項、刑法第30條、第339 條第1 項、第
    55條、第47條第1 項、第41條第1 項前段，刑法施行法第1
    條之1 之規定，並審酌被告曾有違反電子遊戲場業管理條例
    等前科，竟不知悔改，明知詐騙行為猖獗，仍將其所有上揭
    帳戶提供予詐騙成員使用，除使被害人受有損害，並造成國
    家查緝犯罪之困難，嚴重破壞社會治安及金融秩序，所為實
    不足取及被害人遭詐騙之金額合計為70,120元等一切具體情
    狀，量處拘役59日，並諭知以新臺幣1,000 元折算1 日為易
    科罰金之折算標準，其認事用法均無違誤，量刑亦屬妥適。
    職是，被告上訴意旨否認犯罪，指摘原判決認定事實有誤、
    請求改判云云，為無理由，應予駁回。
據上論結，應依刑事訴訟法第455 條之1 第1 項、第3 項、第36
4 條、第373條、第368條，判決如主文。
本案經檢察官周天畏到庭執行職務。
中    華    民    國    98    年    1     月    23    日
                刑事第十六庭  審判長法  官  李代昌
                                    法  官  周宛瑩
                                    法  官  文昌
以上正本證明與原本無異。
不得上訴。
中    華    民    國    98    年    1     月    23    日
                                    書記官  紀龍年
刑法第339條第1項：
意圖為自己或第三人不法之所有，以詐術使人將本人或第三人之
物交付者，處5年以下有期徒刑、拘役或科或併科1,000元以下罰
金。
附件：


司法院資訊處製作；財團法人民間司法改革基金會備份。
